臺灣彰化地方法院民事判決
110年度勞簡字第5號
原      告  張音茵  
被      告  傳勝實業股份有限公司


法定代理人  蕭永福  
訴訟代理人  蕭秀惠  
上列當事人間請求給付資遣費等事件，本院於民國110年10月21
日言詞辯論終結，判決如下：
    主  文
原告之訴及假執行之聲請均駁回。
訴訟費用由原告負擔。
    事  實  及  理  由
壹、程序事項：
    按訴狀送達後，原告不得將原訴變更或追加他訴，但擴張或
    減縮應受判決事項之聲明者，不在此限，民事訴訟法第255
    條第1項第3款定有明文。本件原告起訴請求被告給付新臺幣
    （下同）147,182元（含資遣費112,388元、預告期間工資27
    ,000元及特休假未休薪資7,794元）及其法定利息。因被告
    公司已給付特休未休薪資7,794元，原告於民國110年9月13
    日本院言詞辯論期日，當庭以言詞減縮聲明，請求被告給付
    139,388元及其法定利息（見本院卷第425頁之言詞辯論筆錄
    )，核屬減縮應受判決事項之聲明，與前開規定相符，應予
    准許。
貳、實體事項：
一、原告主張：原告自101年4月5日起，受僱於被告公司，擔任
    生管採購職務，月薪為底薪26,000元、全勤獎金1,500元。
    原告於109年7月10日依業務人員即訴外人許珍交辦準備樣
    品，先將樣品攜回住處後，挑選並拆除舊布標，再交與被告
    公司司機即訴外人蕭哲賢帶出加工縫上新布標後，再交付業
    務人員。詎被告於109年7月30日以原告於109年7月10日竊盜
    為由，未經預告於翌（31）日解僱原告。然被告前向原告提
    起竊盜罪告訴，經臺灣彰化地方法院檢察署（下稱彰化地檢
    署）檢察官於109年11月30日以109年度偵字第9956號為不起
    訴處分；被告不服聲請再議，復經臺灣高等檢察署臺中檢察
    分署（下稱臺中高分檢）以110年度上聲議字第35號處分書
    駁回再議聲請，而告確定。原告既無竊盜情事，被告終止兩
    造間僱傭關係即不合法，爰依勞動基準法第16、18條及勞工
    退休金第12條規定，請求被告給付資遣費112,388元及預告
    期間工資27,000元等語，並聲明：①被告應給付原告139,388
    元，及自起訴狀繕本送達翌日起至清償日止，按週年利率5％
    計算之利息。②願供擔保，請准宣告假執行。
二、被告則以：
(一)原告任職被告公司已8年許，明知依被告公司（工廠）工作
    規則（下稱系爭工作規則）第69條第9項規定，偷竊公有財
    務者，被告得不經預告逕予解雇，竟於109年5月12日、5月2
    2日、7月17日17時許，利用無人之際，竊取被告所生產之寶
    可夢襪子65打（包含型號TC2186 19*19-9.5打、TC216321*1
    0-53.93打、TC2187 23*10-2.16打）；於109年7月10日竊取
    「TK076小碎花九分褲（褲襪）」（下稱系爭褲襪）50件（
    包含80公分及90公分2種）及「長髮公主轉印襪」（下稱系
    爭轉印襪）14雙（下合稱系爭產品）攜出公司，據為己有，
    已違反上揭工作規則，被告得依勞動基準法第12條第4、5款
    規定，不經預告終止兩造間勞動契約，原告無權請求被告給
    付預告期間工資及資遣費。
(二)被告前接獲外國客戶投訴，尚未出貨且未在臺灣販售之產品
    ，竟於網路販售，並標榜貨源直接取自工廠。客戶因而暫停
    下單，並要求被告公司清查，被告因而無法再接到外國廠商
    訂單，以致停業。經被告公司不斷檢視監視錄影畫面後，始
    確認原告有為前揭竊取行為，並先就109年7月10日竊盜行為
    向彰化地檢署提出刑事告訴（即彰化地檢署檢察官109年偵
    字第9956號）；其後再就原告其餘竊盜行為提告（目前尚於
    偵查中）。原告職務內容為採購原料及生產統計，不需要處
    理樣品，樣品係由顧問經理許珍負責，減紗線由外籍勞工
    負責，原告辯稱攜回產品係為拆舊布標，顯然與其工作內容
    不符。且原告於109年7月10日下單生產系爭褲襪數量為60打
    ，委外加工後由司機載回數量亦為60打，然原告卻在最終登
    錄數量時登記僅生產37打，明顯利用被告公司之信任，偽造
    最終生產數量，以便將差額23打據為己有。且檢察官於偵查
    程序搜得褲襪及轉印襪，由標籤上記載發現均係108年產品
    ，並非109年7月10日所生產之產品，原告顯然利用檢察官不
    清楚製作褲襪過程及被告公司尚無暇仔細思考及查看產品之
    情形下，使用108年產品移花接木，掩飾自己犯行，是檢察
    官所為不起訴處分認定與事實不符等語置辯，並聲明：①原
    告之訴及假執行之聲請均駁回。②如受不利之判決，願供擔
    保，請准免為假執行。
三、兩造不爭執事項：
(一)原告自101年4月5日起，至被告公司任職，擔任生管採購職
    務，月薪為底薪26,000元，全勤獎金1,500元。
(二)被告於109年7月30日寄發存證信函，以原告於109年7月10日
    竊盜為由，未經預告於翌（31）日解僱原告。
(三)被告於109年7月19日，以原告於109年7月10日竊盜為由提出
    告訴，經彰化地檢署檢察官於109年11月30日以109年偵字第
    9956號為不起訴處分；被告不服聲請再議，經臺中高分檢以
    110年度上聲議字第35號處分書駁回再議聲請，而告確定。
(四)兩造於110年1月21日經彰化縣政府進行勞資爭議調解，然未
    成立。
四、兩造爭執事項：
(一)被告以原告於109年7月10日竊取被告商品為由，依勞動基準
    法第12條第4、5款規定所為解雇，是否合法？
(二)若認原告解僱不合法，原告得否請求預告工資27,000元及資
    遣費112,388元？
五、得心證之理由：
(一)被告以原告於109年7月10日竊取公司產品為由，解雇原告，
    係不合法：
　⒈勞工有違反勞動契約或工作規則，情節重大者；故意損耗機
    器、工具、原料、產品，或其他雇主所有物品，或故意洩漏
    雇主技術上、營業上之秘密，致雇主受有損害者，雇主得不
    經預告終止契約，勞動基準法第12條第1項第4、5款固有明
    文。惟當事人主張有利於己之事實者，就其事實有舉證之責
    任，為民事訴訟法第277條本文所明定。是於僱傭關係中行
    使法定終止權之一方，即應先就法定終止事由存在乙節，負
    舉證責任。查本件被告自陳其係以原告於109年7月10日竊盜
    為由，解僱原告，並未向原告提及認為其於其他日期亦有竊
    盜行為等語（見本院卷第300頁），則本件僅就原告是否符
    合被告為解雇處分所稱情事進行審理，至被告辯稱原告尚於
    109年5月12日、5月22日及7月17日竊取被告產品等節，因與
    解雇事由無涉，即無庸進行審酌。又本件被告抗辯原告於10
    9年7月10日竊取被告所有系爭產品一情，為原告所否認，依
    前揭說明，自應由被告舉證證明原告確有符合上開法定終止
    事由之情事。
　⒉被告抗辯原告於109年7月10日竊取系爭產品一事，固據其提
    出監視錄影器拍攝影片及截圖照片等件為證（見本院卷第34
    7至353頁、第407頁信封袋內置光碟片），並經本院當庭勘
    驗光碟內容，可知原告確有攜帶系爭褲襪1包（數量不明，
    其內包含數量不明之系爭轉印襪）外出返家（見本院卷第42
    8頁），且為原告所不爭執。然原告陳稱其係依據許珍之指
    示準備樣品，始攜帶產品返家挑選，其拆除11件褲襪舊布標
    後，於109年7月13日星期一上午交付與被告公司送貨司機蕭
    哲賢載去外面縫製新布標，其餘產品則放回公司辦公室櫃子
    及小倉庫等語，並提出許珍傳送之電子郵件為據。109年5
    月15日之郵件記載：「音茵，見附件客人要求確認樣品的數
    量」，附件標題為「9分褲確認樣品數量+照相用需要寄出的
    數量-全部需車布標」，並貼有系爭褲襪之照片；許珍又於
    109年5月25日傳送標題為「樣品明細-5/25日更新」之電子
    郵件，其上記載有「5/29日寄住友/大阪-9分褲：...小花..
    .」；於109年7月3日傳送標題為「樣品明細-7/3日更新」之
    電子郵件，其上記載有「7/10～17日寄住友/大阪*所有9分褲
    大貨樣」（見本院卷第313至317、439至442頁）。證人許珍
    瑜於偵查中亦證稱：被告會拿樣品與我，由我寄給客戶等語
    （見偵查卷第50頁），可認原告確有依許珍之指示準備樣
    品，則被告一再以原告之職務內容不需要處理樣品云云，而
    抗辯原告有為竊盜行為，即難憑採。且據證人蕭哲賢於另案
    偵查中具結證稱：原告於109年7月某日週一，有拿11件灰色
    9分褲交由我拿去外面加工修改，我於隔天交還與原告等語
    （見彰化地檢署109年度偵字第9956號偵查卷宗【下稱偵查
    卷】第52至53頁），可認原告所稱其攜走系爭產品，係為拆
    除舊布標，以準備樣品等語，並非全然虛妄。
  ⒊又經彰化地檢署檢察官指揮承辦警員會同兩造，於109年11月
    13日在被告公司辦公室之開放式木櫃及小倉庫，經被告引導
    確有找到原告帶回公司之系爭褲襪2包（共計23件，由原告
    按尺寸分為2包，80公分7件、90公分16件）、系爭轉印襪1
    包（22雙）等物，此有扣押筆錄（含扣押物品目錄表）、贓
    物認領保管單及現場蒐證照片等件可稽（見偵查卷第93至10
    7頁），足知原告除將部分產品交由蕭哲賢送到外面廠商加
    工外，亦有將部分產品拿回公司置放，是難認原告確有將系
    爭產品據為己有之竊盜犯意。
  ⒋被告雖辯稱偵查中搜得產品均係108年生產，並非109年7月10
    日所生產之產品，原告顯然利用檢察官不清楚製作襪子過程
    ，使用108年產品移花接木掩飾自己犯行云云。然證人蕭哲
    賢業已明確證稱原告交付其系爭褲襪，以縫製新布標一情，
    被告復未能提出證據證明原告攜出產品均為109年7月10日所
    生產，是其此部分抗辯，已難憑採。且臺灣高等檢察署臺中
    分署110年度上議字第35號處分書第4頁亦載明「再依照片顯
    示該起獲之九分褲上(含身長80及90公分)之標籤為19年份(
    即108年)，更證被告（即本件原告）辯稱要拆下舊標籤及事
    後將剩下產品放回公司之語，要非無據。」，故被告以檢察
    官扣得產品為108年所生產，而逕謂原告有竊取109年7月10
    日生產之系爭產品云云，顯難採認。
  ⒌被告雖又辯稱原告於109年7月10日下單生產系爭褲襪數量為6
    0打，委外加工後由司機載回數量亦為60打，然原告在最終
    登錄數量時登記僅生產37打，明顯偽造最終生產數量，以便
    將差額23打據為己有云云，並提出原告書寫之明細表1紙為
    憑（見本院卷第369頁）。原告則陳稱37打是需要生產的數
    量，跟自廠商載回數量60打無關等語。查觀諸該明細表，最
    末行數字均非其上數字之加總，其中第3、6列後段未記載數
    字，然最末行記載為74、57，顯見上開數字並非其上生產數
    量之加總。且被告所陳差額37打，亦與其提告遭竊50打，或
    扣除在被告公司辦公室搜得23件後之數量均不符合，是被告
    擷取部分文字並恣意解釋，而空言指摘被告將109年7月10日
    生產褲襪差額23打據為己由云云，實不足採。被告復未能提
    出證據證明被告確有於109年7月10日竊取被告公司物品，則
    其以此為由，將原告解雇，即難認合法有據。
  ⒍綜上，被告未能證明原告確有於109年7月10日竊取系爭產品
    ，則被告以原告違反系爭工作規則第69條第9款所定「偷竊
    公有財務」行為為由，主張原告已違反勞動契約或工作規則
    而情節重大，即無可取；被告復未證明原告有故意損耗機器
    、工具、原料、產品，或其他雇主所有物品，致雇主受有損
    害之情，故被告主張得依勞動基準法第12條第1項第4款、第
    5款事由，終止與原告間僱傭契約云云，均無理由。
(二)原告得否請求被告給付預告期間工資及資遣費？
　⒈按雇主依第11條或第13條但書規定終止勞動契約者，其預告
    期間依左列各款之規定...；雇主未依第1項規定期間預告而
    終止契約者，應給付預告期間之工資，勞動基準法第16條第
    1、3項定有明文。是於雇主依勞動基準法法第11條或第13條
    但書規定終止勞動契約時，始應依法給付預告期間工資與勞
    工。倘係由勞工終止契約或合意終止契約者，則不與焉。查
    本件被告並非依勞動基準法第11條或第13條但書規定終止兩
    造間勞動契約，且被告所為終止契約亦不合法，已如前述。
    是原告請求被告給付預告期間工資，即屬無據。  
　⒉有左列情形之一者，勞工得不經預告終止契約：…、雇主違
    反勞動契約或勞工法令，致有損害勞工權益之虞者；勞工依
    前項第1款、第6款規定終止契約者，應自知悉其情形之日起
    ，30日內為之，勞動基準法第14條第1項第6款、第2項分別
    定有明文。查被告於109年7月30日寄發存證信函，以原告於
    109年7月10日竊盜為由，未經預告解僱原告，並經原告於翌
    (31)日收受，是原告於109年7月31日即知悉被告上開解雇處
    分。然原告自陳其並未以被告違法解雇為由，向被告表示終
    止兩造間勞動關係等語（見本院卷第429頁）。又依兩造於1
    10年1月21日在彰化縣政府進行勞資爭議調解記錄所載，原
    告於調解時已請求被告給付預告期間工資及資遣費（見本院
    卷第39至41頁），雖可認原告應有依勞動基準法第14條第1
    項第6款之事由，終止兩造間僱傭契約之意，然距原告於109
    年7月31日知悉被告解雇之日，已5個月逾，顯然已逾勞動基
    準法第14條第2項所定30日除斥期間，故原告即不得再以該
    解僱處分違法之事由，主張終止勞動契約。而原告前揭終止
    勞動契約既無理由，其請求被告給付資遣費，即屬無據，不
    應准許。
六、綜上所述，原告依勞動基準法第16、18條及勞工退休金第12
    條規定，請求被告給付資遣費112,388元及預告期間工資27,
    000元，均無理由，應予駁回。又原告之訴既經駁回，其假
    執行之聲請即失所附麗，應併予駁回。 
七、本件事證已臻明確，兩造其餘攻擊防禦方法及所提證據，經
    審酌後與本件判決結果不生影響，爰不另一一論述，併予敘
    明。
八、訴訟費用負擔之依據：民事訴訟法第78條。
中　　華　　民　　國　　110 　年　　11　　月　　11　　日
                  民事第三庭    法　官　鍾孟容         
以上正本係照原本作成。
如對判決上訴，應於判決送達後20日內向本院提出上訴狀。如委
任律師提起上訴者，應一併繳納上訴審裁判費。 
中　　華　　民　　國　　110 　年　　11　　月　　12　　日
                                書記官　張茂盛